【裁判字號】    99,上易,396
【裁判日期】    990528
【裁判案由】    業務侵占
【裁判全文】
臺灣高等法院高雄分院刑事判決         99年度上易字第396號
上  訴  人  臺灣高雄地方法院檢察署檢察官
被      告  乙○○
上列上訴人因被告業務侵占案件，不服臺灣高雄地方法院99年度
審易字第368 號中華民國99年2 月26日第一審判決（起訴案號：
臺灣高雄地方法院檢察署98年度偵字第9776號），提起上訴，本
院判決如下：
    主  文
上訴駁回。
    理  由
一、聲請簡易判決處刑意旨以：被告乙○○係址設高雄市○○區
    ○○路87號「新奇企業社」及「巾王有限公司」之司機，負
    責送貨及代收貨款業務，為從事業務之人。乙○○明知依「
    新奇企業社」及「巾王有限公司」之作業規定，應將代收之
    貨款繳回予「新奇企業社」及「巾王有限公司」負責人甲○
    ○，竟意圖為自己不法之所有，於民國96年4 月間某日，將
    自客戶「楠梓財哥」即林復財處收受之貨款新台幣（下同）
    9,500 元，變易持有之意思為所有之意思予以侵占入己。乙
    ○○嗣於96年4 月28日後無故未到職，經甲○○發現可疑，
    始查悉上情，因認被告係犯刑法第336 條第2 項之業務侵占
    罪嫌。
二、按案件曾經判決確定者，應諭知免訴之判決；又對於原審諭
    知免訴之判決上訴時，第二審法院認其為無理由而駁回上訴
    ，得不經言詞辯論為之；刑事訴訟法第302 條第1 款、第37
    2 條各定有明文。再按訴訟上所謂一事不再理之原則，關於
    實質上一罪或裁判上一罪，亦均有其適用；想像競合係裁判
    上一罪，其一部分犯罪事實曾經判決確定者，其效力當然及
    於全部，故復將其他部分重行起訴或自訴者，亦應諭知免訴
    之判決（最高法院96年度台上字第4611號判決意旨可參）。
三、經查：
(一)、被告乙○○前於任職「新奇企業社」及「巾王有限公司」期
    間，明知向客戶所收取的貨款，為業務上所持有之物，應於
    取得後繳回巾王公司負責人甲○○或繳交會計入帳，竟基於
    單一意圖為自己不法所有業務侵占之犯意，利用其職務上之
    機會，密接於附表所示之時間，將如附表所示收取之貨款，
    接續變易持有為所有意思予以侵占入己之業務侵占犯行，經
    本院於98年6 月18日以98年度上易字第277 號撤銷原判決即
    （原審法院97年度易字第957 號），改判被告有期徒刑7 月
    確定等情，有原審97年度易字第957 號刑事判決（見第97
    76號偵卷第3-6 頁）及本院98年度上易字第277 號刑事判決
    （見原審第2415號卷第14-16 頁）可參。
(二)、按犯罪行為人基於一犯意，接續為數行為，而該數行為彼此
    間具有密接關連性，復侵害同一法益者，為接續犯，應論以
    一罪。本件聲請簡易判決處刑意旨認被告乙○○於96年4 月
    間某日，將自客戶「楠梓財哥」即林復財處收受之貨款9,50
    0 元，變易持有之意思為所有之意思予以侵占入己，與上開
    本院98年度上易字第277 號判決被告侵占貨款之事實，因犯
    罪時間接近，顯同係基於一個業務侵占犯意，分別係在密接
    時間內（96年3 、4 月間）所為，且所侵害之法益與對象亦
    均相同，應為接續犯，僅成立一業務侵占罪，堪認本件聲請
    簡易判決處刑部分，與上開另案確定判決所論斷之業務侵占
    罪部分，屬事實相同之同一案件，則前案既已判決確定，本
    案被告被訴業務侵占罪部分，自應依法諭知免訴。從而，原
    審以本件業經前案判決確定而為免訴之諭知，經核於法並無
    不合。
四、檢察官上訴意旨雖以「原審法院97年度易字第957 號判決採
    1 罪1 罰之見解，認〔楠梓〕財哥與〔大社〕財哥，所收兩
    筆貨款除金額相同外，收取對象、時間、地點均不同，為不
    同犯罪事實，應認被告侵占業務上持有林復財貨款9500元部
    分事實未據檢察官起訴等語，因此本署公訴檢察官簽分由偵
    查檢察官再行起訴，然本件原審法院卻認為接續犯，判決免
    訴，二判決顯自相矛盾，本件應採1 罪1 罰之見解為宜」等
    語，惟原審法院97年度易字第957 號判決所認被告犯附表所
    示業務侵占係屬數罪部分，業據本院上開98年度上易字第27
    7 號判決認此部分用法不當，予以撤銷改判如上，此有上開
    2 案刑事判決可佐，上訴意旨所陳「原審法院上開二判決自
    相矛盾，認應採1 罪1 罰之見解為宜」等語，指摘原判決不
    當，為無理由，本件上訴應予駁回，並不經言詞辯論為之。
據上論斷，應依刑事訴訟法第368 條、第372 條，判決如主文。
中    華    民    國    99    年    5     月    28    日
                  刑事第三庭    審判長法  官  莊崑山
                                      法  官  唐照明
                                      法  官  張意聰
以上正本證明與原本無異。
本件判決不得上訴。
中    華    民    國    99    年    5     月    28    日
                                      書記官  陳金卿
附表：
┌──────────────────────────┐
│乙○○侵占金額一覽表                                │
├──┬─────┬─────┬────┬──────┤
│編號│貨品項目/ │ 侵占時間 │侵占金額│  備    註  │
│    │客戶名稱  │          │ 新臺幣 │            │
├──┼─────┼─────┼────┼──────┤
│ 1. │胡桃床頭等│96年3月間 │ 5萬元  │聲請簡易判決│
│    │/趙柏琮   │某日      │        │處刑意旨原載│
│    │          │          │        │侵占金額6 萬│
│    │          │          │        │元，業經公訴│
│    │          │          │        │檢察官當庭更│
│    │          │          │        │正（見原審易│
│    │          │          │        │字第81頁）  │
├──┼─────┼─────┼────┼──────┤
│ 2. │書桌等/ 許│96年4 月19│  2萬元 │無          │
│    │東銘      │日        │        │            │
├──┼─────┼─────┼────┼──────┤
│ 3. │折合躺椅/ │96年4 月28│ 2000元 │無          │
│    │安泰輪胎有│日        │        │            │
│    │限公司    │          │        │            │
├──┴─────┴─────┴────┴──────┤
│                             合計侵占金額  7萬2000元│
└──────────────────────────┘

司法院資訊處製作；財團法人民間司法改革基金會備份。
